【裁判字號】    99,易緝,8
【裁判日期】    990226
【裁判案由】    賭博
【裁判全文】
臺灣高雄地方法院刑事判決               99年度易緝字第8號
公  訴  人  臺灣高雄地方法院檢察署檢察官
被      告  乙○○
上列被告因賭博案件，經檢察官提起公訴（97年度偵字第12017
號、14650號、14808號），本院判決如下：
    主  文
乙○○無罪。
    理  由
一、公訴意旨略以：被告乙○○於民國97年4 月21日晚間6 時許
    ，至同案被告殷大發（業經本院以98年度易字第704 號判決
    無罪，現由臺灣高等法院高雄分院以99年度上易字第42號案
    件審理中）設於高雄市○○區○○路289 號1 樓之「迪士多
    電子遊戲場」打玩賭博性電子遊戲機具「四皇冠」，迄同日
    晚間10時許，以1 比1 之比例，就累計贏得之分數2,000 分
    ，向同案被告王雪惠（業經本院以98年度易字第704 號判決
    無罪，現由臺灣高等法院高雄分院以99年度上易字第42號案
    件審理中）洗分換得2 張計分卡，並持該計分卡向同案被告
    王雪惠兌換現金，同案被告王雪惠遂將新臺幣（下同）
    2,000 元現金置於空香菸盒內交予被告。俟被告於同日晚間
    10時55 分 許步出上開電子遊戲場，即在高雄市○○區○○
    路287 號前為警查獲，警方並於同日晚間11時25分許，持臺
    灣高雄地方法院核發之搜索票執行搜索，當場扣得如附表一
    所示之賭博性電子遊戲機具共計89臺及如附表二所示之物，
    因認被告涉犯刑法第266 條第1 項前段之賭博罪嫌等語。
二、按被告或共犯之自白，不得作為有罪判決之唯一證據，仍應
    調查其他必要之證據，以察其是否與事實相符，刑事訴訟法
    第156 條第2 項定有明文。次按犯罪事實，應依證據認定之
    ，無證據不得認定犯罪事實；又不能證明被告犯罪或其行為
    不罰者，應諭知無罪之判決，刑事訴訟法第154 條第2 項、
    第301 條第1 項分別定有明文。再按事實之認定，應憑證據
    ，如未能發現相當證據，或證據不足以證明，自不能以推測
    或擬制之方法，為裁判基礎；且認定不利於被告之事實須依
    積極證據，苟積極證據不足為不利於被告事實之認定時，即
    應為有利於被告之認定；另認定犯罪事實所憑之證據，雖不
    以直接證據為限，間接證據亦包括在內，然而無論直接證據
    或間接證據，其為訴訟上之證明，須於通常一般之人均不致
    有所懷疑，而得確信其為真實之程度者，始得據為有罪之認
    定，倘其證明尚未達到此一程度，而有合理之懷疑存在而無
    從使事實審法院得有罪之確信時，即應由法院為諭知被告無
    罪之判決（最高法院40年台上字第86號、30年台上字第816
    號、76年台上字第4986號分別著有判例參照）。
三、公訴意旨認被告乙○○涉犯賭博罪嫌，無非係以被告乙○○
    之自白、證人即查緝員警黃進坤、葉明隆、鍾信福於偵查中
    之證述、高雄市政府警察局小港分局和民派出所搜索扣押筆
    錄2 份、扣押物品目錄表1 份、查緝光碟2 片、現場照片數
    張、同案被告王雪惠等店員之上下班打卡片、保管條、高雄
    市政府營利事件登記證及高雄市政府遊戲場營業級別證各1
    紙與扣案如附表一、二所示之物，為其論據。
四、程序方面：
  (一)證人殷大發、黃進坤、葉明隆、鍾信福於偵查中之證述：
    按被告以外之人於審判外之言詞或書面陳述，除法律有規定
    者外，不得作為證據；被告以外之人於偵查中向檢察官所為
    之陳述，除顯有不可信之情況者外，得為證據，刑事訴訟法
    第159 條第1 項、第159 條之1 第2 項分別定有明文。本件
    證人殷大發、黃進坤、葉明隆、鍾信福於偵查中向檢察官所
    為之證述，業經依法具結，且無證據顯示檢察官在偵查時有
    不法取供之情形或有其他顯不可信之情況，揆諸首揭說明，
    渠等之證述應具有證據能力。再被告於審判中未向本院聲請
    傳喚上開證人到庭對質並接受質問，應認已捨棄對上開證人
    之對質詰問權，是上開證人於偵查中之證述，即屬業經完足
    調查之證據，依刑事訴訟法第155 條第2 項之規定，得作為
    本案判斷之依據（最高法院98年度台上字第7147號、6716號
    判決參照）。
  (二)又被告以外之人於審判外之陳述，雖不符同法第159 條之1
    至第159 條之4 之規定，但經當事人於審判程序同意作為證
    據，法院審酌該言詞陳述或書面陳述作成時之情況，認為適
    當者，亦得為證據，同法第159 條之5 第1 項定有明文。除
    上開證據外，本判決所引用其餘傳聞證據，均經本院依法踐
    行調查證據程序，當事人於審判程序亦同意作為證據，本院
    審酌證據資料作成時之情況，並無違法不當及證明力明顯過
    低之瑕疵，且無依法應排除其證據能力之情形，認以之作為
    證據應屬適當，故有證據能力。
五、實體方面：
    訊據被告乙○○固於警詢、偵查及本院審理中坦認有於公訴
    意旨所指之時、地，以打玩電子遊戲機所累積之分數，向同
    案被告王雪惠兌換現金之賭博事實，惟查：
  (一)同案被告殷大發係址設高雄市○○區○○路289 號1 樓「迪
    士多電子遊戲場」之負責人，其在迪士多電子遊戲場擺設如
    附表一所示之電子遊戲機具共89臺，並自96年間某日起分別
    以每月2 萬8,000 元、2 萬元、2 萬1,000 元、2 萬1,000
    元之薪資僱用同案被告王雪惠、劉宥辰、宋金珠及丘家銓擔
    任店員，同案被告王雪惠負責開分、換拿計分卡，同案被告
    劉宥辰負責在櫃臺兌換代幣，同案被告宋金珠、邱家銓則負
    責打掃工作，適被告於97年4 月21日晚間6 時許，至上開電
    子遊戲場打玩「四皇冠」電子遊戲機，迄同日晚間10時55分
    許，步出上開電子遊戲場後，在高雄市○○區○○路287 號
    前遭員警逮捕，並交出2000元等情，業據被告於本院審理中
    坦承不諱，核與證人即同案被告殷大發、王雪惠、劉宥辰、
    宋金珠、邱家銓5 人於警詢、偵查中之證述、證人即查緝員
    警葉明隆、鍾信福、黃進坤於偵查中之證述大致相符，且有
    如附表二所示之物扣案可證，此部分事實，要堪信為真實。
  (二)證人即現場查緝員警黃進坤於偵查及本院審理中固證述：伊
    有看到被告走向櫃臺，說不想玩了要洗分，店員即拿一個香
    菸盒給被告，伊有以針孔拍攝上開畫面，並立即通知在現場
    埋伏之員警，不久被告即行離去等語（見偵卷第41頁、院二
    卷第60、62頁），惟觀諸本院於準備程序勘驗同案被告5 人
    提供之迪士多電子遊戲場97年4 月21日監視器錄影畫面（畫
    面時間為21時58分至22時10分），同案被告宋金珠曾出現在
    被告打完電子遊戲機旁，並以手觸摸電子遊戲機，但從畫面
    影像無法看出同案被告宋金珠有拿香菸盒或計分卡予被告，
    另從21時58分起至22時10分止，並無同案被告王雪惠出現在
    被告身旁之畫面，且在該段時間內，被告均在機臺旁，並未
    走到櫃臺；接續勘驗員警黃進坤於同日拍攝之蒐證光碟，光
    碟畫面時間為27分16秒時，被告從機臺走向櫃臺，並在櫃臺
    有出現放東西之動作，但無法確認係放置何物，當時櫃臺有
    2 名女子，畫面時間播放至29分40秒時，被告復返回機臺打
    玩，有本院勘驗內容在卷可證（見院一卷第147 至149 頁）
    ，可見上開監視器及警方之蒐證光碟，均未顯示同案被告王
    雪惠有交付香菸盒予被告之情事，是以證人黃進坤前開所證
    是否屬實，顯有疑問，本院自不得以證人黃進坤上開有瑕疵
    之證詞，作為認定被告有罪之補強證據。
  (三)再者，被告雖於警、偵訊中供稱：約22時許，伊向同案被告
    王雪惠表示要洗分，同案被告王雪惠即將2000元放置在香菸
    盒內，在櫃臺旁交付予伊等語（見警卷第37至38頁、偵卷第
    31 頁 ），惟其於本院勘驗監視器及蒐證光碟完畢後，旋即
    改口表示：伊係在櫃臺交付計分卡予同案被告王雪惠，之後
    再至廁所窗戶取走香菸盒內裝置之2000元，伊並未帶走煙盒
    等語（見院一卷第148 至149 頁），對照被告前揭於警、偵
    訊及本院中所陳，前後供述明顯不一致，堪認被告係在本院
    勘驗完畢上開光碟，未見同案被告王雪惠交付香菸盒乙情，
    始翻異前詞，改稱同案被告王雪惠係在廁所窗戶交付。是被
    告究竟有無取得及在何處取得同案被告王雪惠所交付之兌換
    金額，要非無疑。
  (四)又徵之被告於本院審理同案被告5 人之案件中，以證人身分
    經檢察官詰問時，結證稱：伊當天從店員處共取得2 次錢，
    第一次2000元，第二次7 、8000元，警方拍攝之蒐證光碟係
    伊要離開前，將手中之計分卡交給櫃臺，店員就去廁所給伊
    7 、8000元，伊並將香菸盒丟棄於廁所內，至警詢中所稱同
    案被告王雪惠在櫃臺旁交付伊裝有2000元之香菸盒，則係第
    一次取得之金額，該香菸盒伊丟棄於機臺旁，之前在警詢中
    僅提及2000元，未提及7 、8000元，係因怕7 、8000元賭資
    被沒收等語（見院二卷第77至79頁）；然在辯護人反詰問為
    何本院勘驗光碟未見店員在櫃臺交付香菸盒動作時，復改證
    稱：伊係坐在櫃臺旁之機臺，店員將錢置於香菸盒中，再將
    香菸盒置於伊當時打玩之機臺上，伊主觀上認為伊係坐在櫃
    臺旁邊，此非指在櫃臺面前交付等語（見院二卷第81頁），
    惟依一般常理認知，「櫃臺旁」與「機臺」係完全不同之地
    點，縱店員交付金錢之機臺鄰近櫃臺旁，亦不會稱在櫃臺旁
    ，而會稱在機臺旁，足見被告前開說詞與常情相悖，尚難憑
    採。況被告於警詢、偵查中均稱查獲當天伊係以開分方式打
    玩「四皇冠」電子遊戲機（見警卷第37頁、偵卷第31頁）；
    於本院以證人身分，依職權訊問時，竟具結證稱：第一次是
    打玩代幣之機臺，伊將代幣在櫃臺兌換2000元後，繼續坐在
    機臺換打遊戲機，打完後再將計分卡拿到櫃臺，去廁所取走
    香菸盒內之錢等語（見院二卷第83頁），對其係以代幣打玩
    或開分打玩，前後互有矛盾，足信被告於警詢、本院準備程
    序及審理中一再改變其供詞，其說法又有如前所述之諸多瑕
    疵，實難採信；且本件除被告主動交出予員警扣案之2000元
    外，並無香菸盒或另外之7 、8000元扣案，益徵被告之供詞
    顯不實在，尚難據此有疑義之自白，對被告為不利之認定。
  (五)另證人即現場埋伏之員警葉明隆、鍾信福於偵查中均證稱：
    查緝當天係由黃進坤進入迪士多電子遊戲場內探訪，待賭客
    示意欲換現金時，再通知渠等在外準備查緝動作，於被告步
    出大門時，即將被告查獲等語（見偵卷第42頁），足證證人
    葉明隆、鍾信福均在外埋伏，未親自見聞在店內之同案被告
    王雪惠有交付內裝有2000元之香菸盒予被告之洗分情形，其
    證詞自亦不得據以推斷被告有賭博之犯行。至於扣案之高雄
    市政府警察局小港分局和民派出所搜索扣押筆錄2 份、扣押
    物品目錄表1 份、查緝光碟2 片、現場照片數張、同案被告
    王雪惠等店員之上下班打卡片、保管條、高雄市政府營利事
    件登記證及高雄市政府遊戲場營業級別證各1 紙與扣案如附
    表一、二所示之物，僅可證明同案被告殷大發有僱用同案被
    告王雪惠、劉宥辰、宋金珠、邱家銓經營電子遊戲場業之事
    實，亦無從作為被告自白以計分卡之分數或代幣，向同案被
    告5 人兌換現金之補強證據。
六、綜上所述，檢察官所舉前開證據，尚不足使本院達於通常一
    般之人均不致有所懷疑，而得確信其為真實之程度；此外，
    復查無其他積極證據足以佐證被告之自白與事實相符，揆諸
    前開說明，自難僅以被告之自白作為有罪判決之唯一依據，
    依罪疑唯輕之法則，應為被告無罪之諭知。
七、至被告乙○○就同案被告殷大發、王雪惠、劉宥辰、宋金珠
    、邱家銓5 人涉犯賭博案件，以證人身分於本院審理中具結
    後，於案情有重要關係之事項為虛偽證詞，是否涉犯偽證罪
    嫌，應由檢察官另行偵辦，併予指明。
據上論斷，應依刑事訴訟法第301 條第1 項判決如主文。
本案經檢察官甲○○到庭執行職務。
中    華    民    國    99    年    2     月    26    日
                刑事第十五庭  審判長法  官  莊珮君
                                    法  官  王俊彥
                                    法  官  吳佳樺
以上正本證明與原本無異。
如不服本判決應於收受送達後10日內向本院提出上訴書狀，並應
敘述具體理由；如未敘述上訴理由者，應於上訴期間屆滿後20日
內向本院補提理由書（均須按他造當事人之人數附繕本）「切勿
逕送上級法院」。
中    華    民    國    99    年    2     月    26    日
                                    書記官  廖佳玲
附表一：
┌──┬─────────────┬────┬────┐
│編號│電  子  遊  戲  機  名  稱│ 單  位 │ 數  量 │
├──┼─────────────┼────┼────┤
│ 1  │5PK（含IC版）             │   台   │  36    │
├──┼─────────────┼────┼────┤
│ 2  │瑪莉（含IC版）            │   台   │   2    │
├──┼─────────────┼────┼────┤
│ 3  │滿貫大亨（含IC版）        │   台   │   4    │
├──┼─────────────┼────┼────┤
│ 4  │皇冠（含IC版）            │   台   │   6    │
├──┼─────────────┼────┼────┤
│ 5  │超悟空（含IC版）          │   台   │   6    │
├──┼─────────────┼────┼────┤
│ 6  │北斗神拳（含IC版）        │   台   │  17    │
├──┼─────────────┼────┼────┤
│ 7  │競艇（含主機IC版）        │   台   │   9    │
├──┼─────────────┼────┼────┤
│ 8  │百家樂（含電腦主機）      │   台   │   9    │
├──┼─────────────┼────┼────┤
│總計│                          │   台   │  89    │
└──┴─────────────┴────┴────┘
附表二：
┌──┬─────────────┬────┬────┐
│編號│  扣  押  物  品  名  稱  │ 單  位 │ 數  量 │
├──┼─────────────┼────┼────┤
│ 1  │週轉金（新臺幣）          │   元   │230,600 │
├──┼─────────────┼────┼────┤
│ 2  │計分卡（500點）           │   張   │  49    │
├──┼─────────────┼────┼────┤
│ 3  │計分卡（200點）           │   張   │  99    │
├──┼─────────────┼────┼────┤
│ 4  │計分卡（100點）           │   張   │  95    │
├──┼─────────────┼────┼────┤
│ 5  │計分卡（50點）            │   張   │  29    │
├──┼─────────────┼────┼────┤
│ 6  │計帳單                    │   張   │  65    │
├──┼─────────────┼────┼────┤
│ 7  │打卡片                    │   張   │  5     │
├──┼─────────────┼────┼────┤
│ 8  │代幣                      │   枚   │14,160  │
├──┼─────────────┼────┼────┤
│ 9  │乙○○交付警方之現金（新臺│   元   │2,000   │
│    │幣）                      │        │        │
└──┴─────────────┴────┴────┘

司法院資訊處製作；財團法人民間司法改革基金會備份。
